【裁判字號】    99,上訴,2009
【裁判日期】    991029
【裁判案由】    誣告
【裁判全文】
臺灣高等法院刑事判決                99年度上訴字第2009號
上  訴  人
即  被  告  乙○○
選任辯護人  姜禮增律師
上  訴  人
即  被  告  丁○○
上列上訴人因誣告案件，不服臺灣桃園地方法院99年度訴字第19
9號，中華民國99年4月21日第一審判決（起訴案號：臺灣桃園地
方法院檢察署98年度偵字第12807 號），提起上訴，本院判決如
下：
    主  文
原判決撤銷。
乙○○共同意圖他人受刑事處分，向該管公務員誣告，累犯，處
有期徒刑陸月。
丁○○共同意圖他人受刑事處分，向該管公務員誣告，處有期徒
刑伍月。
    事  實
一、乙○○前因違反懲治盜匪條例案件，經原審以85年度訴字第
    1554號判處有期徒刑7年6月，上訴後，最高法院以87年台上
    字第624號上訴駁回確定，於民國91年3月22日縮短刑期假釋
    出監，於94年12月26日未經撤銷假釋而執行完畢，猶不知悔
    改。因知悉丁○○與兒子戊○○（原名：羅世男）素有怨細
    ，情義已決，乙○○與丁○○及王晟維（原審通緝中）均明
    知戊○○並未持有仿FN廠半自動手槍、換裝土造金屬槍管製
    造之具有殺傷力槍枝1 把（槍枝管制編號：0000000
    000號）之情，竟仍共同基於意圖使戊○○受刑事處分之
    犯意聯絡，於96年5月2日，先推由王晟維以秘密證人身份向
    偵查輔助機關之桃園縣政府警察局大園分局新坡派出所告發
    戊○○涉有持有改造手槍罪嫌，於同年月8日下午12 時45分
    許起至2時45 分，王晟維以0000000000號電話分別與承辦員
    警陳瑞如及乙○○聯繫，確認丁○○已自住宅與戊○○住宅
    間之防火巷內，將上開改造手槍以襪子包裝後（持有槍械部
    分，原審未予裁判），隔窗置放在桃園縣龍潭鄉八張犁49之
    3號戊○○住處浴室洗手台上後，警方於96年5月8日下午2時
    30分許，在戊○○住處扣得該改造手槍，嗣經臺灣桃園地方
    法院檢察署檢察官查明戊○○受冤，於97年3 月29日以96年
    度偵字第12695 號為不起訴處分，並經臺灣高等法院檢察署
    檢察長於97年5月8日以97年度上職議字第5033號處分書駁回
    再議，而悉上情。
二、案經戊○○訴由臺灣桃園地方法院檢察署檢察官偵查起訴。
    理  由
一、證據能力：
（一）辯護人辯稱：告訴人戊○○指訴未經具結及交互詰問部份
      ，均無證據能力乙節，有關告訴人警詢，為審判外陳述，
      依法無證據能力，此部份所辯，尚非無據。而告訴人戊○○偵訊說詞，辯護人未指出有何顯不可信之情形，且偵訊
      亦無準用交互詰問之規定（其中戊○○於偵字第126955號
      案，為被告，並無具結問題，合予敘明），依刑事訴訟法
      第159條之1第2項，自有證據能力，此部份所辯，尚有誤
      會。
（二）其餘後引證據，被告及辯護人均不爭執（本院卷第126 頁
      ），且觀其製作取得之情形，亦無違法或不當之狀況，依
      刑事訴訟法第159條之5規定，均有證據能力，合予敘明。
二、訊據上訴人即被告乙○○、及丁○○均否認有何誣告犯行，
    被告乙○○辯稱：不知王晟維曾至新坡派出所告發告訴人戊○○持有槍枝，而關於告訴人涉嫌持有改造手槍，則係到本
    案開偵查庭時始知悉云云；被告丁○○辯稱：並沒有把上揭
    槍枝置放在告訴人浴室內，伊住處防火巷通道任何人均得隨
    意進出云云。經查：
（一）有關同案被告王晟維於96年5月2日，以秘密證人身份向有
      偵查權之新坡派出所告發告訴人涉有持有改造手槍罪嫌，
      該派出所員警遂於同年月8日下午2時30分許搜索戊○○住
      處而扣得仿FN廠半自動手槍、換裝土造金屬槍管製造之具
      有殺傷力槍枝1 把（槍枝管制編號：000000000
      0號），後經臺灣桃園地方法院檢察署檢察官查明，於97
      年3月29日以96年度偵字第12695號為不起訴處分，並經臺
      灣高等法院檢察署檢察長於97年5月8日以97年度上職議字
      第5033號處分書駁回再議等情，有同案被告王晟維以秘密
      證人A1身份於96年5月2日桃園縣政府警察局大園分局製作
      之筆錄、A1身份為同案被告王晟維之年籍對照表、96 年5
      月8日搜索告訴人住處現場照片8幀、內政部警政署刑事警
      察局96年5 月29日刑鑑字第0960074264號槍彈鑑定書在卷
      可參（偵字第12695號卷第4-5、22-25、31-34頁）附卷可
      稽，並有桃園地方法院檢察署96年偵字第12695 號卷可憑
      ，此部份事實，堪予認定。
（二）有關被告等犯意聯絡之認定：
    有關被告丁○○與被告乙○○有使告訴人受刑事處分之犯
      意聯絡乙節，被告乙○○曾請託同房舍獄友邢大瑋於96年
      12月25日具保出監時，夾帶內容為：「見到羅先生，你跟
      他講我被抓進來，跟他講說我說的，他兒子羅世男的栽槍
      的案子，叫他跟之前的說法是一樣，都不知情，死都不能
      承認，也不能亂咬我」之書信出監等情，有被告乙○○於
      97 年1月18日臺灣桃園監獄收容人談話筆錄及扣案上開書
      信附卷可按（偵字第12695號卷第120-122頁），而被告乙○○亦不否認該書信為其所書寫，且信中所謂之「羅先生
      」即係指本案被告丁○○等情，果被告乙○○未曾參與栽
      槍，豈知有栽槍事？事後又何須如此叮囑他人？據此，足
      認被告乙○○與丁○○均明知告訴人並未持有上揭槍枝，
      而係遭栽槍誣陷。
    有關同案被告王晟維以秘密證人身份向新坡派出所員警告
      發告訴人持有改造手槍，並要求員警執行搜索前應再與其
      聯絡以讓其向內應確認細節，員警定於96年5月8日至告訴
      人住處實施搜索，執行搜索前，值勤員警陳瑞如先以其持
      用之行動電話撥打被告王晟維持用之0000000000號行動電
      話以求確認，被告王晟維旋即以上開持用行動電話與被告
      乙○○通話，約45分鐘後，亦係被告王晟維與被告乙○○
      先通聯後，被告王晟維始撥打電話聯絡員警陳瑞如告知已
      經得入內搜索等情，業據證人即搜索員警陳瑞如證述在卷
      （偵字第12695號卷第106頁），復有被告王晟維上揭持用
      之行動電話雙向通聯紀錄在卷可按（偵字第12807 號卷第
      23頁）。而同案被告王晟維亦不否認上開號碼行動電話為
      其所持用。衡情，同案被告王晟維於此關鍵時刻，與被告
      乙○○連繫，其目的為何？果其二人無犯意聯絡，何須如
      此？顯見告發告訴人持有槍枝等情，被告乙○○與王晟維
      間，確有犯意聯絡。至於同案被告王晟維於偵訊稱：我跟
      乙○○學買賣，羅世男這件事後，就沒我的事，所以繼續
      下個行程，打電話給乙○○等語（他字第2210號卷第57頁
      ），然觀諸0000000000號通聯記載，於96年5月8日下午12
      時45分許起至2時45 分，該電話分別與承辦員警陳瑞如及
      乙○○交叉聯繫（偵字第12807號卷第23 頁），顯非羅世
      男事情已告段落，此部份所述，顯不可採，不足為有利被
      告乙○○之認定。
    同案被告王晟維於偵訊稱：我向警察檢舉時說有內應，當
      時所說內應就是丁○○等語（他字卷第56頁），足認被告
      丁○○與同案被告王晟維亦有犯意聯絡。
    綜上事証，相互勾稽，堪認被告乙○○與丁○○及同案被
      告王晟維均明知告訴人處之槍枝係栽贓，而推由同案被告
      王晟維向新坡派出所告發告訴人持有改造手槍，足認其等
      有犯意連絡與行為分擔。
（三）被告丁○○與告訴人戊○○，雖為父子，然相處不睦，早
      已反目，聚訟盈庭等情，為其二人所不諱言，並有被告丁○○提出之相關判決在卷可參（本院卷第62-75 頁），則
      其二人之關係，尚難以一般父子情誼衡量。且告訴人丁○○於偵訊稱：案發當日均在家，並無外人出入住處廁所。
      而槍枝放在廁所洗手台上，其上六十公分恰有小氣窗，應
      是由此放入槍械。而小氣窗外是與隔壁丁○○防火巷相鄰
      ，羅的房地用鐵皮圍起來，並養狗，外人不可能進去。與
      丁○○是父子，但關係已決裂等語（偵字第12695 號卷第
      94頁），證人即承辦警員陳瑞如証稱：在一樓廁所洗手台
      找到那把槍，洗手台上有窗戶，人沒辦法出入，但手可以
      伸入，我們發現那把槍時嚇一跳，因為確實放的太明顯等
      語（同上偵卷第106 頁正反面），再者，同案被告王晟維
      於偵訊稱我向警察檢舉時說有內應，當時所說內應就是丁○○等語（他字卷第56頁），參酌前述，同案被告王晟維
      出面告發，於警方出動查緝期間，並與被告乙○○通話確
      認狀況，且如後所述，系爭槍枝放置處，與被告丁○○住
      處相鄰，外人難以進入等情，綜此情狀，堪認同案被告王
      晟維與被告乙○○確認狀況時，係由被告丁○○自住家槍
      放入隔壁告訴人戊○○處等情。
（四）被告乙○○辯稱：伊係以為告訴人擬栽贓被告丁○○，因
      此書寫上開內容信件係要警告被告丁○○乙節，然被告乙○○請託邢大瑋夾帶信件之際，檢察官係將被告乙○○列
      為告訴人涉嫌違反槍砲彈藥刀械管制條例案件之證人，何
      況，該案持有改造手槍之被告，係本案之告訴人，當時除
      當事人知曉實情外，案情尚不明朗，衡情，豈會顛倒誤認
      告訴人栽贓被告丁○○持有改造手槍？顯見被告乙○○書
      寫該信件目的係要求被告丁○○於告訴人涉嫌持有改造手
      槍案件中作偽證。再者，證人即同案被告丁○○証稱：乙○○沒跟我說我兒子要向我栽槍等語（本院卷第200頁）
      ，是被告乙○○上開所辯，自不足採。
（五）被告乙○○辯稱：案發時幫妹妹甲○○送喜餅，不在場乙
      節，證人甲○○証稱：我在九十六年四月三十、三十一日
      之前請乙○○送喜餅給親友等語（本院卷第161 頁），並
      提出結婚公證書及喜帖並龍潭鄉地圖為證（本院卷第 208
      ，209 頁），而喜帖所載喜筵日期為五月十二日，公證結
      婚日為四月二十九日，與本案案發時間全然無涉，此部份
      所辯，顯乏依據，不可採信。
（六）被告丁○○辯稱：該防火巷道，他人得任意進出，非伊放
      置槍械乙節，然被告丁○○於偵訊稱：該防火巷道需經過
      其同意始得進入等語（度偵字第12807號卷第16 頁），於
      原審坦承：該通道後門設有內閂等語（原審訴字卷第42頁
      ），核與證人即告訴人戊○○於原審證稱：伊住處浴室窗
      口除了從伊住家大門進入外，僅有隔壁防火巷道才得以接
      觸到，而該通道有前後門，前門僅有被告丁○○住處大門
      得以進入，後門則是有內閂鎖住，外面又有一道圍牆，所
      以外人實難以從通道後門進入該防火巷道等語（原審訴字
      卷第39-40 頁），大致相符，且有現場照片在卷可參（他
      字第2210號卷第19-42 頁），據此，堪認：外人得接觸告
      訴人住處浴室窗戶之唯一途徑，乃被告丁○○管領之防火
      巷道，而該防火巷道僅有被告丁○○得自由出入等情，另
      觀諸告訴人提出之該防火巷道照片，告訴人住處浴室窗戶
      週邊貼了數張內容為「羅世男得受收害苦死失」、「羅世
      男、鍾惠萍收害苦死失」等文字之紙，而該數張紙外觀四
      角不整，而書寫其上之文字已有褪色跡象，有照片4 幀附
      卷可稽（偵字第12695號卷第111-112頁），衡情，告訴人
      當不致願意使詛咒自己及配偶之語，長時間貼在住處窗口
      外，益徵該防火巷道除被告丁○○外，他人非得任意進出
      無訛。是此部份所辯，亦不可採。
（七）被告等辯稱：有人曾經看過告訴人持有槍枝，查獲槍枝應
      係告訴人持有乙節，然證人即查獲系爭改造手槍之員警陳
      瑞如於偵訊證稱：查獲當日係先從告訴人住處2 樓進行搜
      索，沿途搜索至1 樓浴室內，發現本案查獲槍枝係置放在
      浴室洗手台上，位置十分明顯，而告訴人及其配偶在搜索
      時，均無表現要進出浴室的樣子等語（偵字第12695 號卷
      第59、106反面），另有查獲現場照片2幀在卷可佐（同上
      偵卷第24頁），按槍枝為國家禁止私人保有之違禁物，此
      乃公眾週知之事實，因此持有槍枝者莫不謹慎收藏、秘密
      藏匿，而告訴人平日經營資源回收生意，常有客戶出入住
      處客廳，此部份業據證人即告訴人證述無訛，殊難想像告
      訴人會隨意將槍枝擺放於觸目可見、觸手可及之客廳旁之
      浴室洗手台上，又員警進入住處搜索後，告訴人亦絲毫無
      遮掩、避諱之情，在在均顯徵告訴人應非槍枝持有人，至
      於同案被告王晟維於偵訊固稱：我從丁○○家，走到旁邊
      從鐵皮圍牆縫裡看到羅世男拿槍出來與人吵架，當時丁○○告訴我，拿槍的是他兒子，沒幾天我就報案查獲等語（
      偵字第12695號卷第102頁，第168 頁），繪製現場圖（同
      上卷173 頁），然被告丁○○卻未曾指稱有此情節，是同
      案王晟維此部份所述，即乏佐證，不能採信。綜上，此部
      份所辯，不足採信。
（八）被告丁○○辯稱：與乙○○有恩怨，不可能與他共犯乙節
      ，並提出台灣桃園地方法院97年度訴字第110，605號判決
      為証（本院卷第76-87頁及236-241頁），然上開判決係判
      決丁○○遭乙○○詐欺取財部分無罪等情，且被告於偵訊
      稱：遭乙○○等人設局仙人跳，是很久以前的事，後來因
      為他有介紹拆船廠生意給我，所以又和他在一起等語（偵
      字第12695號卷第107頁），是此部份所辯，與其偵訊不符
      ，即不能遽採。
（九）被告丁○○及乙○○辯稱：丙○○可證明羅世男買槍枝乙
      節，證人丙○○於本院証稱：羅世男在九十五年間被打，
      有提過跟我買槍的事，但被我拒絕。他說買槍時，也沒手
      指隔壁等語（本院卷第161 頁），姑不論為告訴人所否認
      （本院卷第201 頁），雖其指告訴人曾詢問買槍，惟並未
      成真，自不足以證明系爭槍械乃其自購者，此部份所辯，
      亦不可採。至於證人徐福榮於原審稱：七、八年前，到羅
      世男家收帳，發生爭吵，他拿出類似瓦斯槍的東西，但被
      我撥到地上等語（原審訴字卷第43頁），而證人羅世男亦
      稱：那是滅火的瓦斯槍等語（本院卷第201頁背面），顯
      見此部分瓦斯槍與本案不同，自無從據為有利被告等之認
      定。
（十）被告丁○○辯稱：案發時係前往廢五金廠交易，此由羅世
      男未指稱案發當日丁○○有到過他家，或當天有看到丁○○，即可證明案發當日伊不在場乙節，固指不在場，然未
      提出佐證，何況，告訴人戊○○係指稱：案發當日均在家
      ，並無外人出入住處廁所。而槍枝放在廁所洗手台上，其
      上六十公分恰有小氣窗，應是由此放入槍械。而小氣窗外
      是與隔壁丁○○防火巷相鄰，羅的房地用鐵皮圍起來，並
      養狗，外人不可能進去等語（偵字第12695號卷第94頁）
      ，雖未指被告丁○○到告訴人家中，然亦未指被告丁○○
      當日不在家，是此部份所辯，亦乏依據。
（十一）被告丁○○辯稱：羅世男與乙○○本認識，可能鍾某之
        同夥諉稱交易，擅自潛入該處廁所而栽槍，或鍾某由後
        門侵入栽槍乙節，然羅世男於偵訊稱：案發時，我太太
        及客戶藍先生及他的朋友在辦公室，但他們從進來到警
        察到，都沒有上廁所，都坐在沙發和我講話，也沒打電
        話出去等語（偵字第12695號卷第94 頁），是此部份所
        辯，即屬無據，不能採信。
（十二）被告丁○○辯稱：乙○○獄中書信，顯然係黑道手法，
        故意栽贓被告丁○○。如果鍾某要告知被告丁○○，僅
        以口頭交代，何需書面，反遭查獲？乙節，然則被告乙○○獄中書信，果係用以攀誣被告丁○○，衡情，當係
        撇清犯行，何以自曝其栽槍犯行？且被告乙○○書信中
        所寫之事不少，託人口信，恐非易事，是此部份所辯，
        亦不可採。
（十三）至於裝置系爭槍械之黑色襪子，經抽取DNA 鑑驗，因未
        檢出足資分析之型別，而無法比對，有內政部警政署刑
        事警察局鑑驗書在卷可參（偵字第12695號卷第97頁）
        ，既因資料不足，而無法判別，即難為有利或不利被告
        之依據。
（十四）被告丁○○聲請勘驗住處消防巷道，惟證據已足證明待
        證事實，依刑事訴訟法第163條之2之規定，即無調查之
        必要，附此敘明。
綜上，被告等所辯，均不可採，事證明確，被告等犯行，洵堪認
定。
三、核被告等所為，係犯刑法第169條第1項之誣告罪。被告乙○○及丁○○與同案被告王晟維3 人間，就上開犯行，有犯
    意聯絡及行為分擔，為共同正犯。被告乙○○前因違反懲
    治盜匪條例案件，經原審以85年度訴字第1554號判處有期徒
    刑7年6 月，上訴後，最高法院以87年台上字第624號上訴駁
    回確定，於91年3 月22日因縮短刑期假釋出監，甫於94年12
    月26日未經撤銷假釋而執行完畢等情，有本院被告前案紀錄
    表1份附卷可按，其於5年以內故意再犯本件最重本刑為有期
    徒刑以上之罪，為累犯，應依刑法第47 條第1項之規定加重
    其刑。
四、原審以事證明確，予以論罪科刑，固非無見，惟原判決事實
    欄載：王晟維以秘密證人身分向警方告發等語，而理由欄二
    之(四)載：被告乙○○與王晟維一起向新玻派出所告發等語（
    原判決第五頁倒數第二行），前後不符，有事實與理由矛盾
    之處，尚有未洽。被告等上訴，猶執陳詞，否認犯行，固無
    理由，惟原判決既有上開瑕疵可指，即屬不能維持，應由本
    院撤銷改判。爰審酌被告等，濫用司法資源，使他人蒙受訟
    累，所生之損害，所用犯罪手段，及犯後態度等一切情狀，
    分別量處如如主文所示之刑。
五、至於起訴書載有：被告丁○○與乙○○持有具殺傷力改造手
    槍，然論罪欄未引法條部分，原審因而未予裁判（原判決書
    第七頁），查有關持有槍械另犯他罪，則持有槍械罪與所犯
    他罪間，係二行為，為各別二罪，或論以牽連犯（按已刪除
    ），或併合處罰（最高法院74年度第5 次刑事庭會議決議意
    旨參照），據此，則有關被告等持有槍械部分，與前揭論罪
    科刑部份，即無裁判上一罪關係，且原審既未裁判，本院自
    無從併予審究，附此敘明。
據上論斷，應依刑事訴訟法第369條第1項，第364條，第299 條
第1項前段，刑法第28 條，刑法第169條第1項、第47條第1項，
判決如主文。
本案經檢察官孫冀薇到庭執行職務。
中    華    民    國    99    年    10    月    29    日
                  刑事第十八庭審判長法  官  吳鴻章
                                    法  官  汪梅芬
                                    法  官  周政達
以上正本證明與原本無異。
如不服本判決，應於收受送達後10日內向本院提出上訴書狀，其
未敘述上訴之理由者並得於提起上訴後10日內向本院補提理由書
（均須按他造當事人之人數附繕本）「切勿逕送上級法院」。
                                    書記官  廖純瑜
中    華    民    國    99    年    11    月    1     日
附錄：本案論罪科刑法條全文
中華民國刑法第169條
（誣告罪）
意圖他人受刑事或懲戒處分，向該管公務員誣告者，處7年以下
有期徒刑。
意圖他人受刑事或懲戒處分，而偽造、變造證據，或使用偽造、
變造之證據者，亦同。

司法院資訊處製作；財團法人民間司法改革基金會備份。
